【裁判字號】    90,家上,34
【裁判日期】    900718
【裁判案由】    離婚
【裁判全文】
臺灣高等法院高雄分院民事判決  九十年度家上字第三四號
      上  訴  人  甲○○
      被  上訴人  乙○○
右當事人間請求離婚事件，上訴人對於中華民國九十年一月十一日臺灣屏東地方法院
八十九年度婚字第五０九號第一審判決提起上訴，本院判決如左：
      主      文
原判決廢棄。
准上訴人與被上訴人離婚。
第一、二審訴訟費用由被上訴人負擔。
      事      實
甲、上訴人方面：
一、聲明：求為判決如主文所示。
二、陳述：
  (一)兩造於民國五十八年間結婚，婚後育有子女三人均已成年，民國六十七年、六十
    八年間，上訴人與他人共有之土地發生糾紛（見鈞院卷第四三頁協議書），被上
    訴人不悅，兩造乃於六十八年遷家至台南經營建材生意，仍常為金錢管理發生爭
    執，嗣於七十八年將台南房屋出售，遷居至高雄市○○區○○里○○路一０六四
    號，惟賣台南房屋所得，部分拿來購高雄市○○路房屋及裝潢，有八十萬元借給
    朋友，惟只清償十萬元，尚有七十萬元未受清償，有部分拿去投資股票而虧損，
    兩造乃經常爭吵，故於住在上述高雄市左營區福山里時平日都由上訴人自己煮飯
    、洗衣，被上訴人並不理會上訴人，上訴人乃於八十五年五、六月間自行搬回屏
    東縣崁頂鄉○○村○○路一０七號老家居住，惟被上訴人拒絕同往居住，且迄今
    從未至上訴人崁頂住處探視上訴人，而上訴人搬回屏東老家後，仍常回上開高雄
    住處探視被上訴人及小孩，又被上訴人於六十七、六十八年間似有外遇，以致兩
    造感情一直不佳，無法相處，被上訴人並唆使子女與上訴人感情疏遠，致上訴人
    心灰意冷，兩造間已無任何感情可言，爰依民法第一０五二條第二項之規定訴請
    離婚。又，被上訴人履次拒絕至屏東老家與上訴人同住，兩造已多年未同居，應
    符合民法上開條項之離婚要件。
  (二)上訴人曾與被上訴人爭執，憤而將被上訴人打傷，致被上訴人住院。
三、證據：援用在原審之立證方法，並聲請訊問證人即兩造子女。
乙、被上訴人方面：
    被上訴人未於言詞辯論期日到庭，據其於準備程序期日到庭陳稱：
一、聲明：求為判決駁回上訴。
二、陳述：
  (一)出售台南之房屋所得均由上訴人取走，上訴人從未給付被上訴人生活費，反而向
    被上訴人索取金錢，被上訴人必須自己外出工作賺取生活費，故上訴人要求被上
    訴人將工資交付上訴人，被上訴人乃不願意。又在上訴人遷回屏東縣崁頂鄉老家
    居住前，被上訴人經常遭受上訴人毆打，並曾遭毆打而腦震盪，鄰居有看見被上
    訴人遭毆打之事，直到上訴人遷居後，被上訴人始未再遭受毆打。
  (二)上訴人現有外遇，伊不甘心離婚，且上訴人目前有三棟房屋，二間出租予他人，
    他自己收房租，被上訴人實際上是被其遺棄。
丙、本院依聲請訊問證人即兩造之子王宗淋。
      理      由
一、被上訴人經合法通知，未於言詞辯論期日到庭，核無民事訴訟法第三百八十六條
    所列各款情形，依上訴人之聲請，由其一造辯論而為判決。
二、上訴人主張兩造於民國五十八年間結婚，婚後育有子女三人，均已成年，現婚姻
    關係仍存續中等情，業據其提出戶籍謄本一份為證，且為被上訴人所不爭執，自
    堪信為真實。
三、次查，上訴人主張，兩造住在高雄市時，平日上訴人自己煮飯、洗衣服，上訴人
    父母親來高雄市時，亦是由上訴人自己照顧，被上訴人不願意為伊做家事，及兩
    人因感情不睦，上訴人乃於八十五年五、六月間搬回屏東縣崁頂鄉○○路一０七
    號老家居住，但被上訴人拒絕同往，又伊搬回屏東縣老家後仍經常至高雄市探視
    被上訴人及兩造子女，惟被上訴人並不曾至屏東縣老家探望伊等情亦為被上訴人
    所不爭執，且參諸被上訴人於庭訊後即逕自離去，不願與上訴人多談，亦可見被
    上訴人對上訴人已無夫妻感情，上訴人此部分主張亦堪信為真實。又，雙方均稱
    對方有外遇，惟此為雙方所否認，此部分並無證據可資證明。復查，被上訴人主
    張，在上訴人搬回屏東縣老家前，伊常被上訴人毆打，鄰居曾看到等語，上訴人
    起先雖予以否認，惟嗣後亦承認曾與被上訴人起爭執，憤而將被上訴人打傷，致
    被上訴人住院等語（見本院九十年七月四日言詞辯論筆錄），且參諸兩造之子王
    宗淋亦證稱，伊未親眼看到父親打母親，伊只聽到他們吵架，吵架原因伊不知道
    ，伊是聽鄰居講父親有打母親等語（見本院卷第三０頁），則被上訴人主張，在
    上訴人搬回屏東縣老家居住前，上訴人曾遭被上訴人毆打一節亦堪採信。
四、綜上所述，兩造自民國六十七、六十八年間起，即經常為金錢管理問題吵架，嗣
    於民國七十八年間兩造遷居高雄市時仍時常為金錢問題爭吵，上訴人曾毆打被上
    訴人，被上訴人亦不願為上訴人打理煮飯洗衣服等家事，而由上訴人自行處理，
    被上訴人並外出工作賺取工資以謀生活，亦不願將工資交付上訴人支配，上訴人
    乃於八十五年五、六月間搬回屏東縣崁頂鄉老家居住，惟被上訴人並不願搬去同
    住，亦從未至屏東縣老家探視上訴人。準此，兩造間婚姻關係多年來，已徒具婚
    姻之形式而無婚姻之實質，在客觀上，一般人處此情形，均難以維持婚姻，自屬
    有民法第一千零五十二條第二項難以維持婚姻之重大事由。又，上訴人未供給家
    庭生活費，並曾毆打被上訴人致上訴人住院治療為造成難以維持婚姻重大事由之
    原因，被上訴人不願依兩造從來之生活方式由渠為上訴人分擔家事及對上訴人冷
    漠以待，對上訴人已無夫妻感情，亦為造成此難以維持婚姻重大事由之原因，亦
    即兩造均有可歸責之原因，且雙方應負責之程度大致相等，且依被上訴人對上訴
    人冷漠以對之情形，本件婚姻已如破鏡難以重圓，上訴人依民法第一千零五十二
    條第二項之規定訴請離婚，自屬正當，應予准許，原審為上訴人敗訴之判決，自
    有未當，上訴意旨求予廢棄改判，為有理由，自應由本院將原判決廢棄改判如主
    文所示。
五、據上論結，本件上訴為有理由，依民事訴訟法第四百六十三條、第三百八十五條
    第一項前段、第四百五十條、第七十八條，判決如主文。
中      華      民      國    九十      年      七      月     十八     日
                                      臺灣高等法院高雄分院民事第五庭
~B1審判長法官  周慶光
~B2法      官  林健彥
~B3法      官  黃科瑜
右為正本係照原本作成。
如對本判決上訴，須於判決送達後二十日內向本院提出上訴狀，其未表明上訴理由者
，應於上訴後二十日內向本院提出上訴理由書（均須按他造當事人之人數附繕本）。
上訴時應提出委任律師或具有律師資格之人之委任狀，並依附註條文規定辦理。
中      華      民      國    九十      年      七      月     二十     日
~B法院書記官  黃富美
附註：
民事訴訟法第四百六十六條之一：
對於第二審判決上訴，上訴人應委任律師為訴訟代理人，但上訴人或其法定代理人具
有律師資格者，不在此限。
上訴人之配偶、三親等內之血親、二親等內之姻親，或上訴人為法人、中央或地方機
關時，其所屬專任人員具有律師資格並經法院認為適當者，亦得為第三審訴訟代理人。
第一項但書及第二項情形，應於提起上訴或委任時釋明之。
                                                                        Ｄ


司法院資訊處製作；財團法人民間司法改革基金會備份。
